臺灣板橋地方法院刑事判決　　　　　　　　　　　　　　九十三年度自字第八三號
　　自　訴　人　戊○○
　　自訴代理人　林吉雄律師
　　被　　　告　乙○○
　　選任辯護人　王富茂律師
　　　　　　　　王瀅雅律師
右列被告因詐欺案件，經自訴人提起自訴，本院判決如左：
    主      文
乙○○意圖為自己不法之所有，以詐術使人將本人之物交付，累犯，處有期徒刑陸月
，如易科罰金，以參佰元折算壹日。
    事      實
一、乙○○前於民國八十四年間因犯詐欺罪，經臺灣高等法院以八十四年度上易字第
    四七五八號判決有期徒刑五月，於八十五年六月十一日執行完畢。猶不知悔改，
    緣乙○○與其前妻戊○○（二人已於八十二年間，經本院判決離婚確定，於八十
    二年十二月二十二日辦妥離婚登記）所生之女林佳樺於八十七年間於英國留學，
    亟需最後一年學費新臺幣（下同）一百三十萬元，戊○○籌措無著，乃向乙○○
    商借，乙○○竟意圖為自己不法之所有，透過二人不知情之長子丙○○轉告戊○○佯稱，倘戊○○交付其所管領，前因二人離婚，經協議應移轉於戊○○名下，
    卻因故遲未辦妥移轉登記之坐落臺北縣土城鄉○○段員林小段三七之四一地號（
    現為臺北縣土城市○○段三九七地號）及其上建物門牌號碼為臺北縣土城市○○
    路○段三六五巷十八弄二號之土地、建物所有權狀以為質押，且林佳樺親自回國
    參加丙○○之婚禮，即允諾出借學費予林佳樺，致戊○○不疑有他，而陷於錯誤
    ，於八十七年六月十五日，將上開所有權狀委由長子丙○○偕同次子甲○○一起
    轉交予乙○○，另回國參加丙○○婚禮之林佳樺亦隨後親向乙○○領取該筆款項
    ，詎乙○○恃權狀業已到手，無視林佳樺與同行之丁○○（現為林佳樺之夫）下
    跪懇求，仍拒不借款，亦不返還權狀予戊○○。乙○○嗣於八十八年十二月十四
    日擅自將上述房地以一千七百二十二萬元之代價出售他人，所收款項全供自己支
    出所用，使戊○○蒙受鉅大之損害。
二、案經戊○○委任林吉雄律師提起自訴。
    理      由
一、訊據被告乙○○固不否認於右揭時、地，取得原為自訴人戊○○管領之前述土地
    及建物之所有權狀，且未借給林佳樺一百三十萬元之事實，惟矢口否認有何詐欺
    犯行，辯稱：自訴人對離婚時處理財產之協議書內容，始終沒有履行，約定由其
    繳付之貸款利息皆未繳，伊曾函知出面處理，亦不予置理，八十七年六月十五日
    自訴人有以書面委託丙○○及甲○○處理，所有權狀是丙○○及甲○○拿回來給
    伊，甲○○轉告自訴人的意思，要被告處理房地，賣掉房地後，扣掉貸款及協議
    書中約定應繳付的錢後，如果有剩餘的話，會留給三名子女，結果土地處理後沒
    有剩下錢，伊還墊付約二百十萬元云云。然查：（一）自訴人將上述房地所有權
    狀，經丙○○、甲○○交付予被告，乃為向被告借得林佳樺留學英國所需之一百
    三十萬元，當時丙○○亦認為權狀交付被告後，就能借到林佳樺所需的學費，但
    被告並未出借該筆款項給林佳樺等情，業經證人丙○○於審理時結證綦詳（見本
    院九十三年十一月二十五日審判筆錄第四頁至第八頁、本院九十三年十二月十六
    日審判筆錄第四頁至第六頁），是為了替女兒林佳樺籌得一百三十萬元學費，係
    自訴人交付前述房地所有權狀予被告之唯一目的，已然明確。（二）再者，依自
    訴人與被告二人間簽具之協議書內容所載，被告應將上述房地移轉登記予自訴人
    ，惟除了權狀早已由自訴人管領外，迄未辦妥移轉登記，此據自訴人指明在卷，
    亦為被告所是認，甚至被告於審理時亦以其曾主動以存證信函、律師函告知自訴
    人履行協議書內容，亦不獲置理云云置辯，並提出存證信函及律師函為證，可見
    自訴人長久以來從無積極履行協議內容之想法，倘非為籌措其女林佳樺之鉅額學
    費，致誤信被告願出借一百三十萬元之語，當無交付房地所有權狀之舉，事理甚
    為顯明。（三）又自訴人固與丙○○、甲○○兄弟共同簽立卷附之委託書一紙，
    載明自訴人與被告間，於八十三年三月二十四日在林月雪律師處所立之協議書，
    全權委任丙○○、甲○○從中再協議（由丙○○、甲○○與乙○○三人協議處理
    ），惟所謂「全權委任」究屬何意，有無包括逕自出售上述房地，顯有可疑，且
    依證人丙○○於審理時結證稱：伊並不清楚委託書上為何會寫有關協議書的處理
    ，當時只是要籌措其妹妹林佳樺的學費，而且伊僅交付權狀，並未參與處理，是
    後來房地賣出後伊才得知已經賣掉，伊知道後，不敢告訴自訴人等語（見本院九
    十三年十二月十六日審判筆錄第五、六頁），另自訴人之次子甲○○也未將處理
    房地之事回報給自訴人一節，亦經證人甲○○於審理時結證屬實（見本院九十三
    年十一月二十五日審判筆錄第十九頁），綜觀此等情節，倘雙方係秉持誠信再行
    協議，焉有於事務處理完後，竟不敢告知自訴人處理結果？況且該協議書簽立多
    年，均不見自訴人積極履行或據以請求，要謂自訴人於本件交付權狀，僅單純為
    賣掉房地，而將所得之金錢優先償還被告所為之墊款，並無可信。（四）至於證
    人甲○○於審理時證稱：自訴人本來是為了林佳樺的學費要伊跟被告談談，但後
    來伊則是為了解決協議書的事；委託書與借學費的事無關；是伊提議將房地賣掉
    ，其兄丙○○也有同意，丙○○可能已經忘了，伊當時認為全權處理就是交給伊
    等兄弟二人處理，所以伊可能認知有錯，是伊與丙○○商議好要賣房地的結論後
    ，請被告來處理云云（見本院九十三年十一月二十五日審判筆錄第二十一頁、本
    院九十三年十二月十六日審判筆錄第七頁至第九頁），核與證人丙○○前開所為
    結證明顯不同，尚難逕憑。何況其間究為籌借林佳樺之學費或解決自訴人與被告
    間協議書之內容，目的迥異，卻始終隱諱當中轉折之論述，試以事出其個人認知
    有誤，企圖卸免被告罪責，其迴護被告之情昭然若揭，不足為有利被告事實之認
    定。反觀本件房地售出後，除被告外，其餘如自訴人及丙○○、林佳樺、甲○○
    等三名子女，竟無一人獲益，被告卻猶侈言尚為自訴人墊款數百萬元，衡諸自訴
    人多年來均對協議書內容不予置理之情節，卻有如此之處理結果，益徵被告為自
    己不法所有之意圖。綜上，足認被告上開所辯，無非事後圖卸飾詞，殊無可採，
    罪證明確，犯行洵堪認定。
二、核被告所為，係犯刑法第三百三十九條第一項之詐欺取財罪。查被告前於八十四
    年間因犯詐欺罪，經臺灣高等法院以八十四年度上易字第四七五八號判決有期徒
    刑五月，於八十五年六月十一日執行完畢，有臺灣高等法院被告全國前案紀錄表
    附卷可參，其於有期徒刑執行完畢後五年內，再犯本案之罪，係屬累犯，依刑法
    第四十七條規定加重其刑。爰審酌被告不思正道取財，為圖一己私利，竟行苟且
    詐騙，犯罪所得侵害之法益非輕，暨犯罪後之態度等一切情狀，量處如主文所示
    之刑。又被告犯罪後，刑法第四十一條已於九十年一月十日修正，犯最重本刑五
    年以下有期徒刑之罪，而受六個月以下有期徒刑或拘役之宣告，因身體、教育、
    職業、家庭或其他正當事由，以執行顯有困難者，得以一元以上三元以下折算一
    日，易科罰金，並於同年一月十二日生效，比較新舊法之結果，以新法有利於被
    告，依刑法第二條第一項前段之規定，自應適用新法，併諭知易科罰金之折算標
    準，以資懲儆。
據上論斷，應依刑事訴訟法第三百四十三條、二百九十九條第一項前段，刑法第二條
第一項前段、第三百三十九條第一項、第四十七條、第四十一條第一項前段，罰金罰
鍰提高標準條例第一條前段、第二條，判決如主文。
中　　　華　　　民　　　國　　九十三　　年　　 十二 　　月　　 三十 　　日
                                      臺灣板橋地方法院刑事第六庭
                                          審判長法　官  王敏慧
                                                法  官  絲鈺雲
                                                法  官  張江澤
右正本證明與原本無異。
如不服本判決，應於判決送達後十日內，向本院提出上訴狀。
                                                書記官  林怡秀
中　　　華　　　民　　　國　　九十三　　年　　 十二 　　月　　 三十 　　日
附錄本案論罪科刑法條全文：
刑法第三百三十九條
意圖為自己或第三人不法之所有，以詐術使人將本人或第三人之物交付者，處五年以
下有期徒刑、拘役或科或併科一千元以下罰金。
以前項方法得財產上不法之利益或使第三人得之者，亦同。
前二項之未遂犯罰之。
